臺灣高雄地方法院民事判決
111年度鳳簡字第509號
原      告  侯碧珠    住○○市○○區○○路000巷0號
被      告  黃財順  
上列當事人間請求侵權行為損害賠償(交通)事件，原告提起刑事
附帶民事訴訟，經本院刑事庭裁定移送前來（111年度交簡附民
字第130號），本院於民國111年11月17日言詞辯論終結，判決如
下：
    主      文
原告之訴駁回。
訴訟費用新臺幣壹仟元由原告負擔。
    事實及理由
一、按簡易訴訟之訴狀送達後，原告不得將原訴變更或追加他訴
    ，但擴張或減縮應受判決事項之聲明者，不在此限，民事訴
    訟法第436條第2項、第255條第1項第3款分別定有明文。查
    本件原告於起訴時原聲明請求：㈠被告應給付原告新臺幣(下
    同)266,047元，及自民國108年12月15日起至清償日止，按
    週年利率5％計算之利息；㈡原告願供擔保請准宣告假執行(附
    民卷第7頁)。嗣於訴狀送達後，減縮利息起算日為起訴狀繕
    本送達翌日起，及撤回假執行之聲請(本院卷第85頁)，復於
    本院審理中，減縮請求金額為246,047元，核屬減縮應受判
    決事項之聲明，而變更聲明如下述(本院卷第97頁)，與上開
    規定相符，應予准許。
二、原告主張：被告於108年12月15日11時48分許，駕駛車牌號
    碼000-0000號自小客車(下稱肇事車輛)，沿高雄市大寮區東
    隆街152巷由西往東方向行駛，行經東隆街152巷與東隆街口
    時，適有原告騎乘車牌號碼000-000號普通重型機車(下稱系
    爭機車)搭載其配偶訴外人高銘竹，沿東隆街由北往南方向
    行駛。被告本應注意行至無號誌交岔路口時，應減速慢行，
    作隨時停車之準備，而依當時天候晴、日間自然光線、柏油
    路面乾燥、無缺陷、無障礙物、視距良好，並無不能注意之
    情事，竟疏於注意及此，未減速慢行貿然通過路口，而原告
    騎乘系爭機車於車道數相同時，左方車(即系爭機車)未禮讓
    右方車(即肇事車輛)先行，肇事車輛左前車頭與系爭機車右
    側車身發生擦撞，致原告及高銘竹人、車倒地(下稱系爭事
    故)，致原告受有左膝撕裂傷約10公分、右下肢多處擦挫傷
    等傷害(下合稱系爭傷害)。原告因系爭傷害持續就診支出醫
    療費用28,047元；受有系爭傷害致全身疼痛無法行動及翻身
    ，合計9日均需專人全日看護，由原告之女兒看護，每日以2
    ,000元計算，受有相當於看護費用之損害18,000元；因系爭
    傷害侵害健康權，致其精神上痛苦，請求賠償非財產上損害
    200,000元，總計請求被告賠償246,047元（計算式：28,047
    ＋18,000＋200,000＝246,047)。為此，爰依侵權行為之法律關
    係提起本訴，並聲明：被告應給付原告246,047元，及自起
    訴狀繕本送達翌日起至清償日止，按週年利率5％計算之利息
    。
三、被告則以：對於被告駕駛肇事車輛不慎撞擊系爭機車且就系
    爭事故具有過失，及原告請求醫療費用28,047元等事實均不
    爭執。又原告主張受有相當於看護費用之損害請法院依法審
    酌，及請求賠償非財產上損害200,000元過高，應予酌減，
    另原告就系爭事故與有過失，原告就系爭事故肇事原因之過
    失比例為60％、被告為40％等語置辯，並聲明：原告之訴駁回
    。
四、本院得心證之理由：
(一)按因故意或過失，不法侵害他人之權利者，負損害賠償責任
    。不法侵害他人之身體或健康者，對於被害人因此喪失或減
    少勞動能力，或增加生活上之需要時，應負損害賠償責任。
    不法侵害他人之身體、健康、名譽、自由、信用、隱私、貞
    操，或不法侵害其他人格法益而情節重大者，被害人雖非財
    產上之損害，亦得請求賠償相當之金額。民法第184第1項前
    段、第193條第1項、第195條第1項前段分別定有明文。查原
    告主張之被告侵權行為事實，業據其提出高雄榮民總醫院(
    下稱榮總)之醫療費用收據為證(附民卷第11至15頁)，有榮
    總診斷證明書在卷可稽(本院卷第61頁)，並有本院職權調閱
    之系爭事故現場圖等資料附卷可稽（本院卷第19至59頁），
    又被告於本院審理時對於系爭事故發生有過失不爭執等語（
    本院卷第98頁），而被告因本件侵權行為，經本院刑事庭以
    111年度交簡字第1665號，判處犯過失傷害罪，處有期徒刑4
    月，有此判決書在卷可參（本院卷第11至13頁），復經本院
    依職權調取本院111年度交簡字第1665號刑事案件電子卷證
    （刑案電子卷證於本院卷證物袋內）核閱無誤，本件依上開
    調查證據之結果，認原告主張之事實堪信為真實。是以，原
    告依侵權行為之法律關係請求被告負損害賠償，自屬有據。
(二)茲就原告得請求被告賠償之各項金額析述如下：　
  ⒈醫療費用28,047元之部分：
　  原告主張因系爭傷害持續就診支出醫療費用合計28,047元之
    事實，業據其提出榮總之醫療費用收據、陳進祥診所診斷證
    明書暨醫療費用收據、張永享骨外科診所之醫療費用收據為
    證（附民卷第11至23頁），且為被告所不爭執（本院卷第98
    頁），是原告請求被告賠償此部分費用合計28,047元，為有
    理由，應予准許。
  ⒉受有相當於看護費用損害18,000元之部分：
    原告主張受有系爭傷害致全身疼痛無法行動及翻身，合計9
    日均需專人全日看護，由原告之女兒看護，每日以2,000元
    計算，受有相當於看護費用之損害18,000元，並有榮總之診
    斷證明書在卷可稽(本院卷第61頁)。觀諸榮總之診斷證明書
    記載：原告因左膝撕裂傷，約10cm，右下肢多處擦挫傷，於
    108年12月15日16：31入本院住院，於108年12月16日接受傷
    口清創縫合手術，於108年12月24日出院，建議出院後休養
    一個月，需門診複查，如有不適應速回等語，有此診斷證明
    書在卷可稽(本院卷第61頁)。又本院就建議原告受有系爭傷
    害所需看護期間函詢榮總，其函覆稱：病患原主治醫師已離
    職，依據病歷記載病患因外傷至左膝撕裂傷及右下肢多處擦
    傷，經108年12月15日緊急清創及傷口縫合手術住院治療，1
    08年12月24日出院。109年1月3日門診紀錄顯示傷口癒合良
    好。出院時(108年12月24日)診斷證明書記載建議休養一個
    月。但是病患並無骨折或肌腱損傷，且無上肢損傷之記載，
    日常生活應無需人半日或全日看護之客觀需求，原主治醫師
    也無此記載等語，有榮總111年11月15日高總管字第1111021
    557號函存卷可稽(本院卷第93頁)，是原告雖受有系爭傷害
    ，惟休養不等同有專人看護之必要，原告既未舉證系爭傷害
    有需專人全日看護9日之必要，足認原告請求被告賠償此部
    分費用合計18,000元，為無理由，應予駁回。
　⒊非財產上損害200,000元之部分：
　　按慰藉金之賠償須以人格權遭遇侵害，使精神上受有痛苦為
    必要，其核給之標準固與財產上損害之計算不同，然非不可
    斟酌雙方身分資力與加害程度，及其他各種情形核定相當之
    數額（最高法院51年台上字第223號判決意旨參照）。查原
    告因本件侵權行為受有系爭傷害，業已認定如前述，故其主
    張受有精神上痛苦，堪信可採。而原告為○○畢業，擔任家庭
    主婦，無扶養之對象；被告為○○畢業，無業，須扶養母親，
    分據兩造陳述在卷（本院卷第100頁）。另原告108、109年
    度所得分別為00,000元、00,000元，名下財產有投資00筆；
    被告108、109年度所得均為0元，名下財產有汽車0部，有兩
    造稅務電子閘門財產所得調件明細表可考（本院卷末頁證物
    袋內），及原告因系爭傷害之就醫次數等一切情狀，認原告
    請求被告賠償非財產上損害12,000元，應屬適當，逾此範圍
    之請求，則屬過高，不應准許。
　⒋綜上，原告因本件侵權行為得請求被告賠償醫療費用28,047
    元、非財產上損害12,000元，合計40,047元（計算式：28,0
    47＋12,000＝40,047）。
(三)復按損害之發生或擴大，被害人與有過失者，法院得減輕賠
    償金額，或免除之，民法第217條第1項定有明文。再按汽車
    行經無號誌之交岔路口，應減速慢行，作隨時停車之準備；
    汽車駕駛人，爭道行駛有下列情形之一者，處600元以上1,8
    00元以下罰鍰：車道數相同時，左方車不讓右方車先行，道
    路交通安全規則第93條第1項第2款、道路交通管理處罰條例
    第45條第1項第9款分別定有明文。查系爭事故係因被告駕駛
    肇事車輛行經無號誌之交岔路口未減速慢行，作隨時停車之
    準備，而原告騎乘系爭機車，於車道數相同時，左方車不讓
    右方車先行一情，業已認定如前述，兩造對於系爭事故之發
    生均有過失甚明。是以，系爭事故之發生，被告違反道路交
    通安全規則第93條第1項第2款，原告違反道路交通管理處罰
    條例第45條第1項第9款，又原告騎乘系爭機車為左方車，未
    禮讓右方車之肇事車輛先行，其過失情節顯較被告為重，應
    為系爭事故肇事主因，被告駕駛肇事車輛未減速慢行，應為
    系爭事故肇事次因。是本院審酌兩造之肇事情節等一切情狀
    ，認原告就系爭事故肇事原因之過失比例為60％、被告為40％
    。從而，過失相抵後，原告得請求被告賠償金額應為16,019
    元(計算式：40,047×40％＝16,019，小數點以下四捨五入)。
(四)再按保險人依本法規定所為之保險給付，視為被保險人損害
    賠償金額之一部分；被保險人受賠償請求時，得扣除之，強
    制汽車責任保險法第32條定有明文。查原告因系爭事故已受
    領理賠之強制險保險金36,833元，有原告存摺明細在卷可稽
    (本院卷第91頁)，且為被告所不爭執（本院卷第99頁），故
    扣除36,833元後，原告已無餘額可向被告請求。
五、綜上所述，原告依據侵權行為之法律關係，請求被告應給付
    原告246,047元，及自起訴狀繕本送達翌日起至清償日止，
    按週年利率5％計算之利息，為無理由，應予駁回。
六、訴訟費用負擔之依據：民事訴訟法第78條。本件原告提起刑
    事附帶民事訴訟，而由本院刑事庭依刑事訴訟法第504條第1
    項規定，裁定移送前來，依同條第2項規定免繳納裁判費。
    惟原告於本院審理時繳納榮總門診病歷查詢費用1,000元(本
    院卷第103頁)，因原告之訴為無理由，業已認定如前述，此
    部分訴訟費用應由原告負擔，諭知訴訟費用之負擔如主文第
    2項所示。　
中　　華　　民　　國　　111 　年　　12　　月　　15　　日
          　　　　鳳山簡易庭  法　官  藍雅筠
以上正本係照原本作成。　　　　　　　　　
如不服本判決，應於送達後20日內，向本院提出上訴狀並表明上
訴理由，如於本判決宣示後送達前提起上訴者，應於判決送達後
20日內補提上訴理由書（須附繕本）。
中　　華　　民　　國　　111 　年　　12　　月　　15　　日
                              書記官  蔡毓琦
訴訟費用計算式 榮總病歷查詢費用                 1,000元 合計          1,000元